臺灣臺北地方法院民事裁定
111年度訴字第4578號
原      告  光輝生命醫學股份有限公司

法定代理人  智慧生醫股份有限公司


上  一  人
法定代理人  李光輝  

訴訟代理人  陳曉鳴律師
被      告  歐陽港生
上列當事人間債務人異議之訴等事件，本院裁定如下：
    主  文
本件移送臺灣士林地方法院。
    理  由
一、按訴訟之全部或一部，法院認為無管轄權者，依原告聲請或
    依職權以裁定移送於其管轄法院，民事訴訟法第28條第1項
    定有明文。又所謂專屬管轄，係指法律規定某類事件專屬一
    定法院管轄之謂。凡法律規定某類事件僅得由一定法院管轄
    者，縱未以法文明定「專屬管轄」字樣，仍不失其專屬管轄
    之性質（最高法院98年度台抗字第38號裁定意旨參照）。次
    按執行名義成立後，如有消滅或妨礙債權人請求之事由發生
    ，債務人得於強制執行程式終結前，向執行法院對債權人提
    起異議之訴，強制執行法第14條第1項前段定有明文。是以
    提起債務人異議之訴，應向執行法院為之，顯已由該法明定
    此類事件應由執行法院管轄，性質上自屬專屬管轄（最高法
    院98年度台抗字第38號裁定參照），而上開規定所稱之執行
    法院，係指執行處所屬法院之民事庭而言。又強制執行法第
    14條第2項雖未再重複表明「向執行法院對債權人提起異議
    之訴」之文字，惟觀諸該項係規定就執行名義無確定判決同
    一效力者，如於執行名義成立前有債權不成立或消滅、妨礙
    債權人請求之事由發生，債務人「亦得於強制執行程序終結
    前提起異議之訴」，該項與同條第1項同為債務人異議之訴
    起訴要件之規定，且起訴時點均為「強制執行程序終結前」
    ，復以「亦得…提起異議之訴」之用語，接續同條第1 項之
    文義；再參酌該條85年10月9日立法理由明載：一、債務人
    異議之訴之管轄法院，本條未設明文。為免債務人奔走於執
    行法院與受訴法院間之不便，實務上與學者間，認應以執行
    法院為本訴之管轄法院，爰於本條明定之，以求明確。二、
    無實體上確定力之執行名義，未經實體上權利存否之審查，
    債務人亦無抗辯機會，故此項執行名義成立前，所存實體上
    權利義務存否之爭執，宜許債務人提起異議之訴，以謀求救
    濟，爰增列第二項之規定」等語，益見強制執行法第14條第
    1項、第2項之規定，除執行名義是否有與確定判決同一效力
    之差異外，其餘起訴條件均應相同。從而，當事人依強制執
    行第14條第2條規定提起債務人異議之訴，當亦應向執行法
    院為之，由執行法院專屬管轄，當無疑義。再者，同一訴訟
    數法院有管轄權者，原告得任向其中一法院起訴，惟於原告
    就不同之訴訟標的，對於同一被告提起重疊合併之訴，或為
    其他訴之競合（諸如單純、預備、選擇合併），其中一訴訟
    標的倘屬專屬管轄，而他訴訟標的非專屬管轄時，尋繹民事
    訴訟法第1條至第31條之3及第248條前段關於管轄權、訴之
    客觀合併之規範意旨，並本諸專屬管轄之公益性、紛爭解決
    一次性、避免裁判歧異之法理，此類訴訟事件，應併由專屬
    管轄法院審理，始得兼顧兩造之實體、程序利益暨節省司法
    資源之公共利益（最高法院102年度台抗字第67號、108年度
    台抗字第51號裁定意旨參照）。可知原告提起客觀合併之訴
    ，於其中一訴訟為專屬管轄、其他訴訟非專屬管轄之情形，
    為兼顧兩造訴訟利益，及減省司法資源之公共利益，此類訴
    訟事件自亦應一併由專屬管轄法院審理。
二、查原告依強制執行法第14條第2項規定，對被告提起本件債務人異議之訴等，於訴之聲明第三項請求撤銷臺灣士林地方法院（原誤載為本院）109年度司執字第56057號強制執行事件（見本院卷第10至13頁），依上說明，該部分應專屬前開執行執行法院即臺灣士林地方法院管轄。至於原告所提起其他消極確認之訴等部分之聲明，雖非專屬管轄，然既與前開聲明專屬管轄部分合併起訴，為求證據調查之便利、兩造間紛爭一併解決並避免裁判歧異，依首揭說明，自不宜割裂由不同之法院管轄，仍應併由專屬管轄法院即臺灣士林地方法院管轄，以兼顧兩造之訴訟利益及節省司法資源之公共利益。原告茲向無管轄權之本院起訴，顯係違誤，爰依職權將本件移送於該管轄法院即臺灣新北地方法院。
三、依民事訴訟法第28條第1項，裁定如主文。
中　　華　　民　　國　　111 　年　　9 　　月　　30　　日
                  民事第二庭    法　官　蔡英雌
以上正本係照原本作成。
如不服本裁定應於送達後10日內向本院提出抗告狀，並繳納抗告
費新臺幣1,000元。
中　　華　　民　　國　　111 　年　　9 　　月　　30　　日
                                書記官  霍薇帆